臺灣桃園地方法院刑事判決　　　　　　　94年度訴字第1445號
公　訴　人　台灣桃園地方法院檢察署檢察官
被　　　告　甲○○
選任辯護人　洪榮彬律師
上列被告因偽造有價證券等案件，經檢察官提起公訴（94年度偵
緝字第145 號），本院判決如下：
    主  文
甲○○共同偽造有價證券，累犯，處有期徒刑肆年陸月。
未扣案之偽造「和展工程企業有限公司」、「戊○○」印章各壹
枚、如附表編號4至8所示之支票各壹紙，均沒收。
    事    實
一、甲○○前曾於民國87年間因違反槍砲彈藥刀械管制條例案件
    ，經臺灣士林地方法院於87年12月29日以87年度訴字第607
    號判決判處有期徒刑1 年4 月，併科罰金30萬元，上訴後，
    經臺灣高等法院於88年7 月23日以88年度上訴字第1279號判
    決駁回上訴，於同年8 月26日確定，嗣於90年9 月13日縮刑
    期滿執行完畢，詎猶不知悛悔。
二、甲○○明知如附表所示，和展工程企業有限公司負責人戊○○所有，已簽發之支票3 紙（以新竹國際商業銀行八德分行
    為付款人、帳號20732 號、發票人為和展工程企業有限公司
    戊○○、支票號碼0000000 、0000000 、0000000 號，詳如
    附表編號1 至3）， 及尚未簽發之空白支票5 紙（支票號碼
    00 00000、0000000 、0000000 、0000000 、000000 0），
    均係他人失竊之贓物（係戊○○於93年4 月14日，在桃園縣
    八德市○○路○ 段189 巷21號住處遭不詳之人行竊），竟仍
    於該失竊日起至同年5 月間某日止之某日，在台灣地區某不
    詳地點，收受己○○（未據起訴）所交付之如附表編號1 至
    3 共3 張支票。隨即於同年5 月間某日，在不知情之江梅玉
    位於台北市○○區○○路539 號住處，持上開如附表編號1
    、2 之支票向江梅玉清償借款；另向不知情之劉登城借用其
    聯邦銀行大園分行帳戶，將上開如附表編號3 之支票存入提
    示。甲○○復與己○○基於偽造有價證券之概括犯意聯絡，
    委託不知情之刻印店人員偽刻「和展工程企業有限公司」「
    戊○○」之印章各1 枚，進而基於供行使之意圖於上開失竊
    日起之不詳時、地，持之蓋用於如附表編號4 至8 號之空白
    支票上，並分別填載如附表所示之發票日期、金額，而偽造
    屬有價證券之支票。甲○○、己○○復共同於如附表編號4
    至8所 示之時間、地點交予不知情之乙○○、丁○○而連續
    行使之。因戊○○發現遭竊後，立即向警方報案並申報上揭
    支票掛失止付，故甲○○持如附表編號2 之支票提示時，經
    銀行人員發現而報警處理，始循線查悉上情。
三、案經桃園縣政府警察局八德分局報告臺灣桃園地方法院檢察
    署檢察官偵查起訴。
    理    由
壹、有關證據能力之認定：
一、有關證人己○○、乙○○、丁○○分別於檢察官偵訊中之證
    詞，及證人江梅玉、劉登城、吳麗雪、粟玉英、粟月逢、簡
    志程、陳賽臨於警詢中之證詞，雖均屬審判外之傳聞證據，
    惟被告及辯護人對於上開證據均同意具有證據能力，且證人
    己○○、乙○○亦經傳喚到庭、具結並行詰問程序陳述，依
    據刑事訴訟法第159 條之5 第1 項規定同意性原則、相當性
    原則，本院認適當，是上開供述證據均得援引為本案審判之
    證據。另證人丁○○經本院合法傳拘未獲，其於警詢中之證
    詞，為證明犯罪事實所必要，依據刑事訴訟法第159 條之3
    第3 款規定有證據能力。又有關卷內各項文書證據、證物，
    當事人均同意具有證據能力，依據上開意旨，亦得援引為本
    案審判之證據，具有證據能力。
二、又按被告以外之人於偵查中向檢察官所為之陳述，除顯有不
    可信之情況者外，得為證據；被告以外之人於審判中因所在
    不明而無法傳喚或傳喚不到者，其於檢察事務官、司法警察
    官或司法警察調查中所為之陳述，經證明具有可信之特別情
    況，且為證明犯罪事實之存否所必要者，得為證據，刑事訴
    訟法第159 條之1 第2 項、第159 條之3 第3 款分別定有明
    文。經查，證人丁○○於檢察官偵訊中之證詞並無顯不可信
    之情況，又其於本院審理中經合法傳喚、拘提均未到庭，然
    其於警詢中之證詞並無偽造之嫌，且為證明犯罪事實之存否
    所必要，亦有證據能力。
三、依據刑事訴訟法第156 條第1 項之規定，被告之自白非出於
    強暴、脅迫、利誘、詐欺、疲勞訊問、違法羈押或其他不正
    之方法，且與事實相符者，得為證據。被告既未抗辯其於警
    詢、檢察官偵訊中之自白非出於任意性，應認該審判外之自
    白具有任意性，而具有證據能力。
貳、有關證據證明力部分：
一、被告之辯解：
    訊據被告甲○○矢口否認上揭犯行，並先後為下述辯解：
  (一)就有關附表編號1 至3 之支票部分：初於警詢中辯稱：編號
    3 該張支票是我到八德市○○路嚕嚕米電動遊樂場打賭博性
    電玩所贏得，因老闆己○○（冒名陳晉興）當時現金不足，
    故交付該支票云云；繼於偵訊中辯稱：因己○○欠我包括借
    款及貨款在內共約18萬元，故陸續於2 、3 天內交付3 張支
    票，金額都約5 萬元云云；再於本院審理中辯稱：有關附表
    編號1 至3 之3 張支票，都是己○○交付用以清償積欠我的
    11萬元借款，我怕他交付的支票是假的，還要求他寫一張字
    條保證云云。
  (二)就有關附表編號4 至8 號之支票部分：均係乙○○、丁○○
    親自向己○○借得，與我無關，而且我根本不認識丁○○。
    至於2 人於警詢中指稱是我借票部分，是因為警方表示不要
    把事情弄複雜，所以才要求該2 人省略己○○交付票據部分
    云云。
二、認定被告有罪所憑之證據及理由：
  (一)本案支票8 紙分別係以如附表所示之流向經提示而退票乙節
    ，為被告所自承不諱，核與證人江梅玉、劉登城、乙○○、
    丁○○、吳麗雪、粟玉英、粟月逢、簡志程、陳賽臨等人於
    警詢中之證詞相符，並有支票、票據掛失止付通知書、遺失
    票據申報書、掛失止付票據提示人資料查報表、退票理由單
    等存卷可稽，首堪認定，是附表所示之支票均係由被告甲○○交付予上開證人無誤。
  (二)如附表編號1 至3 所示之以新竹國際商業銀行八德分行為付
    款人、帳號20732 號、發票人為和展工程企業有限公司戊○○、支票號碼分別為0000000 、0000000 、0000000 號）之
    支票3 紙，連同編號4 至8 之支票5 紙，均係被害人戊○○
    於93年4 月14日，在桃園縣八德市○○路○ 段189 巷21號住
    處遭不詳之人行竊所失竊之贓物，業據被害人戊○○於本院
    審理中證述甚詳，核與證人即承辦之警員彭耀先、王菁華到
    庭證述相符，復有贓物領據、報案三聯單、現場照片等附於
    本院卷可稽。而被告就有關附表編號1 至3 之支票部分，於
    警詢、檢察官偵訊及本院審理中先後為3 種不同之辯解，然
    始終不離3 張支票由己○○交付後即由被告甲○○提出行使
    之事實，已如前述，由其3 次自己○○處取得之票之原因，
    究竟清償債務或支付賭債多所不同，可見其有所隱諱本身罪
    刑，並欲藉此脫免己責，惟被告確曾自己○○處收受上開支
    票3 紙，並為自己之利益而分別提示兌現、清償借款乙節，
    則可認定。
  (三)就有關附表編號4 之支票，係因被告之友人乙○○急需現金
    周轉，乃向被告要求借票調現，被告則轉向己○○求援，遂
    於93年5 月間某日，開車搭載己○○至在台北市北投區○○○路路旁交付予乙○○乙節，業據被告於本院審理中自陳無
    訛，核與證人乙○○於本院審理中證述甲○○確實有帶一友
    人開車前來交付支票等情相符（見本院卷第80至84頁）。又
    被告更坦承該支票上之金額為其所填寫，則其明知該支票之
    發票人為「和展工程企業有限公司」「戊○○」，並非己○○（或當時冒名之陳晉興），然衡諸常情，一般簽發票據均
    應由發票人或係由獲得授權之人簽發，借票更應謹慎小心其
    簽發流程，竟不思求證究竟冒名陳晉興之己○○是否有權授
    權其以和展公司名義簽發支票，仍於其上填寫票據應記載事
    項甚為重要之金額，其有偽造有價證券之犯意不言自明。本
    院參諸證人乙○○僅認識被告甲○○，並不認識己○○，且
    係開口向被告借票，亦係對被告負清償票款責任，該簽發票
    據（偽造有價證券）行為顯係基於被告之利益，故縱然事後
    該票確係因被告轉向己○○求援而由己○○所交付，惟被告
    極端不求證支票來源合法性不合常理處，已如前述，其恣意
    所為，可見被告確有與己○○共同偽造有價證券、行使上開
    偽造有價證券之犯意聯絡，應堪認定。
  (四)再查，有關附表編號5 至8 之支票4 紙，均係由被告親自交
    予友人丁○○，且丁○○並不認識己○○之事實，業據證人
    丁○○迭於93年9 月22日警詢時、93年10月17日、94年6 月
    13 日 檢察官偵訊中陳述明確，雖證人對於被告交付之時間
    、地點、原因先後陳述稍有歧異，惟證人陳述前後出入之原
    因不一而足，或因時間間隔過久、或因印象不深，並受個人
    感受、記憶、發問者之問題誘導等因素影響，並非一有歧異
    ，即應全然排除。本院稽之證人對於被告親自交付及並不認
    識己○○之基本事實始終陳述一致，再參諸如附表編號1 至
    4 之支票均係基於被告己身利益，而與被告密切相關，已如
    前述，被告對於同批來源之偽造支票自難脫關係。又辯護人
    為被告答辯稱：因證人乙○○、丁○○2 人於警詢中指稱係
    伊借票乙情，是因警方表示不要把事情弄複雜，所以才要求
    2 人省略己○○交付票據部分云云，惟此節業據證人乙○○
    於本院審理中明確證述並無此事（見本院卷第84頁），據此
    益見證人丁○○上開證述應屬可採，被告所辯則屬無稽。
  (五)至於證人己○○雖矢口否認交付、偽造上開支票之事實，然
    稽之被告提出之紙條1 張（見偵查卷第18頁），其上載有「
    本人交付1 張支票AA0000000 ，金額35,381，以替代所欠金
    額，陳晉興4/20」等文字，並有貼有己○○照片之陳晉興身
    分證、駕駛執照正反面影本在旁，再佐之證人乙○○證稱上
    開支票係當時被告車上之友人所交付乙情，足認被告所稱本
    案支票係「有人」交付一節非虛。又證人丙○○於本院審理
    中證稱：游政傑（戊○○之子）之身分證（與本案支票同時
    失竊）係己○○變造後交付予伊代為申請帳戶，伊因此事被
    查獲後，遭法院判處收受贓物罪有期徒刑4 月，當時念及己○○好意幫忙，因之就身分證來源隨意編造綽號「不仔」所
    交付，不想咬出己○○，然經本院提訊並告以偽證之重責，
    伊才將實情說出等節（見本院94年11月17日、21日審理筆錄
    ）觀之，堪認被告所述本案之支票均來自於己○○乙節應堪
    採信。本院認為證人己○○固矢口否認上開事實，然該等事
    實既攸關其自身刑責，本難期待其據實陳述，應無礙於本院
    前揭認定。又上開紙條其上字跡因缺乏對照筆跡、指紋因重
    覆蓋印致紋線不清而無法鑑定，惟有證人丙○○與己○○對
    質等相關證明，仍難推翻本院前揭認定，附此敘明。
  (六)綜上，如附表所示之8 紙支票，均係被告親自或轉交其親友
    （輾轉）提示，各該使用目的均與被告利害相關，而該等支
    票復均係來自己○○，足見被告與己○○對於上開如附表編
    號4 至8 號之支票偽造犯行，均有犯意聯絡，並有行為分擔
    ，2 人因此於不詳時、地，委託不知情之刻印店人員偽刻「
    和展工程企業有限公司」「戊○○」之印章各1 枚，進而基
    於供行使之意圖於不詳時、地，持之蓋用於如附表編號4至8
    號之空白支票上，並分別填載如附表所示之發票日期、金額
    而偽造屬有價證券之支票之事實堪可認定。至被告所辯各端
    ，與客觀所呈證據不符，亦有違情理，均無可採。綜前所述
    ，本件事證明確，被告犯行明確，應予依法論科。
三、論罪科刑：
  (一)核被告就收受如附表所示支票部分，係犯刑法第349 條第1
    項之收受贓物罪；其於如附表編號4 至8 之空白支票上，加
    以填寫偽造，並持以行使之行為，係犯刑法第201 條第1 項
    意圖供行使之用而偽造有價證券罪。被告及共犯己○○使不
    知情之刻印店人員偽刻「和展工程企業有限公司」、「戊○○」之印章各1 枚，係間接正犯。其等進而偽造印文用以偽
    造有價證券，偽造印章為偽造印文之低度行為、印文之行為
    係偽造有價證券之部分行為，以及偽造有價證券後進而行使
    ，此行使偽造有價證券之輕罪應為偽造有價證券之重罪所吸
    收，均不另論罪。所犯前開收受贓物、偽造有價證券罪間，
    有方法結果之牽連關係，為牽連犯，應從一重之偽造有價證
    券罪處斷。公訴人就被告收受贓物（本案支票）雖未起訴，
    然此部分犯行與起訴經本院為有罪判決之偽造支票部分有裁
    判上一罪關係，本院自應併予審究。
  (二)被告與共犯己○○二人間就上開犯行有犯意聯絡及行為分擔
    ，均為共同正犯。至被告因完全否認犯行，以致於無從認定
    其等偽造有價證券之次數，基於「罪疑唯輕」原則，應以認
    定單一犯意接續偽造而無構成連續犯較有利於被告。
  (三)被告有事實欄所載之犯罪科刑執行情形，有台灣高等法院被
    告全國前案紀錄表、台灣桃園地方法院檢察署刑案資料查註
    紀錄表分別在卷可稽，其於5 年內再犯本件有期徒刑以上之
    罪，為累犯，應依刑法第47條規定加重其刑。
  (四)爰審酌被告除前述構成累犯之前科外，另有違反毒品危害防
    制條例、妨害自由等前案記錄，品行、素行非佳；本案偽造
    、行使之支票共8 張及分別之金額多寡；經本院交互詰問程
    序耗費高額司法資源後仍矢口否認犯行，足見並無悔意，犯
    後態度不佳，應從重量刑，並與自始坦承不諱之被告量刑有
    明確之區隔等一切情狀，量處如主文所示之刑，以示懲儆。
四、沒收部分：
    被告及共犯己○○委請不知情之刻印店人員所偽造之「和展
    工程企業有限公司」、「戊○○」印章各1 枚，雖未扣案，
    但無證據證明業已滅失，併如附表編號4 至8 號所示之偽造
    支票各1 紙，應分別依刑法第219 條、第205 條規定宣告沒
    收。又偽造支票上所蓋偽造印文，已因偽造支票之沒收而包
    含其內，不另重複諭知沒收。
五、不另為無罪諭知部分（即被告竊盜部分）：
  (一)公訴意旨另以：被告甲○○意圖為自己不法之所有，於93年
    4 月14日，在桃園縣八德市○○路○ 段189 巷21號被害人戊○○住處，竊得包括如附表所示支票等物，因認被告另涉有
    刑法第320 條第1 項之竊盜罪（公訴人於論告時更正為同法
    第321條第1 項第2 、3 、4 款加重竊盜罪嫌）云云。
  (二)按犯罪事實應依證據認定之，無證據不得認定犯罪事實，刑
    事訴訟法第154 條第2 項定有明文。次按刑事訴訟法上所謂
    認定犯罪事實之證據，係指足以認定被告確有犯罪行為之積
    極證據而言，該項證據自須適合於被告犯罪事實之認定，始
    得採為斷罪資料。如未能發現相當證據，或證據不足以證明
    ，自不能以推測或擬制之方法，以為裁判之基礎。又刑事訴
    訟上證明之資料，無論其為直接或間接證據均須達於通常一
    般人均不致有所懷疑，而得確信其為真實之程度，始得據為
    有罪之認定，若其關於被告是否犯罪之證明未能達此程度，
    而有合理性懷疑之存在，致使無法形成有罪之確信，根據「
    罪證有疑，利於被告」之證據法則，即不得遽為不利被告之
    認定，此分別有最高法院29年上字第3105號、40年台上字第
    86號、76年台上字第4986號判例可資參照。
  (三)公訴人認被告涉有上開竊盜犯嫌，無非係以被告持有或轉手
    上開支票之事實資為論據。訊據被告則堅決否認竊取上開支
    票等物。本院經查，證人即被害人戊○○於本院審理中證稱
    ：伊及家人均未看到本案行竊之竊嫌，但依目擊證人所述竊
    嫌為男子，惟接應之車上尚有男、女嫌犯等語。因此，被害
    人並無法辨別被告確為本案之竊嫌應堪認定。又被告持有上
    開支票之原因不一而足，衡情非僅出於自行行竊一途，尚難
    僅依被告持有或轉手本案支票之事實，即遽認被告確為本案
    竊盜犯嫌，而除此之外，公訴人並未舉出任何被告涉嫌竊盜
    部分犯嫌之事證以供本院參酌，應認被告被訴竊盜部分犯嫌
    尚有不足。然因公訴人認為此部分如成立犯罪，與前揭論罪
    科刑之偽造有價證券罪有方法、結果之牽連關係，為裁判上
    一罪，爰不另為無罪之諭知。
六、至於證人己○○是否另涉收受贓物、竊盜、偽造有價證券犯
    嫌，應由檢察官另行偵查處理，附此敘明。
據上論斷，應依刑事訴訟法第299 條第1 項前段，刑法第28條、
第201 條第1 項、第349 條第1 項、第55條、第47條、第205 條
、第219 條，罰金罰鍰提高標準條例第1 條前段，判決如主文。
本案經檢察官邱曉華到庭執行職務。
中　　華　　民　　國　　94　　年　　12　　月　　5 　　日
　                  刑事第六庭審判長法  官  林　孟　宜
  　                                法  官　蔡　寶　樺
    　                              法  官　陳　永　來
以上正本證明與原本無異。
如不服本判決，應於判決送達後10日內向本院提出上訴狀（應抄
附繕本）。告訴人或被害人如對於本判決不服者，應具備理由請
求檢察官上訴，其上訴期間之計算係以檢察官收受判決正本之日
期為準。
　　　　　　　　　　　　　　　　　　書記官　劉　霜　潔
中　　華　　民　　國　　94　　年　　12　　月　　5 　　日
附錄本案論罪科刑法條：
刑法第201條
意圖供行使之用，而偽造、變造公債票、公司股票或其他有價證
券者，處3 年以上10年以下有期徒刑，得併科3000元以下罰金。
行使偽造、變造之公債票、公司股票或其他有價證券，或意圖供
行使之用，而收集或交付於人者，處1 年以上7 年以下有期徒刑
，得併科3000元以下罰金。
中華民國刑法第349條
收受贓物者，處三年以下有期徒刑、拘役或五百元以下罰金。
搬運、寄藏、故買贓物或為牙保者，處五年以下有期徒刑、拘役
或科或併科一千元以下罰金。
因贓物變得之財物，以贓物論。
附表：
┌─┬────┬────┬────┬───────────┬───┐
│　│票號　　│面額　　│發票日期│支票流向　　　　　　　│ 備註 │
├─┼────┼────┼────┼───────────┼───┤
│1 │0000000 │5,800　 │93.6.30 │甲○○交予不知情之江梅│戊○○│
│　│　　　　│　　　　│        │玉存入第一銀行提示    │之妻所│
│  │        │        │        │ (93.6.30 退票)       │簽發  │
├─┼────┼────┼────┼───────────┼───┤
│2 │0000000 │53,874　│93.6.30 │同上                  │同上  │
│　│　　　　│　　　　│        │                      │      │
├─┼────┼────┼────┼───────────┼───┤
│3 │0000000 │35,381　│93.4.30 │甲○○向不知情之劉登城│同上  │
│　│　　　　│　　　　│        │借聯邦銀行大園分行帳戶│      │
│  │        │        │        │存入提示 (93.5.18 退票│      │
│  │        │        │        │)                     │      │
├─┼────┼────┼────┼───────────┼───┤
│4 │0000000 │50,000　│93.6.25 │甲○○、己○○於93年5 │偽造　│
│　│　　　　│　　　　│        │月間在台北市北投區中央│　　　│
│　│　　　　│　　　　│        │北路路旁交予不知情之林│　　　│
│　│　　　　│　　　　│        │松璋。乙○○再依序交予│　　　│
│  │        │        │        │均不知情之吳麗雪、粟玉│      │
│  │        │        │        │英、粟月逢，再存入台北│      │
│  │        │        │        │五信北投分社 (93.6.25 │      │
│  │        │        │        │退票)                 │      │
├─┼────┼────┼────┼───────────┼───┤
│5 │0000000 │200,000 │93.8.10 │甲○○於93年6 、7 月間│偽造　│
│　│　　　　│　　　　│        │某日在台北市○○路某處│　　　│
│  │        │        │        │交予不知情之丁○○。  │      │
│  │        │        │        │丁○○再交予亦不知情之│      │
│  │        │        │        │簡志程存入中國農民銀行│      │
│  │        │        │        │桃園分行提示 (93.8.10 │      │
│  │        │        │        │退票)                 │      │
├─┼────┼────┼────┼───────────┼───┤
│6 │0000000 │250,000 │94.4.14 │同上                  │偽造　│
│　│　　　　│　　　　│遭竊後迄│(93.8.27退票)         │　　　│
│  │        │        │退票日止│                      │      │
│  │        │        │前之某日│                      │      │
├─┼────┼────┼────┼───────────┼───┤
│7 │0000000 │110,000 │同上    │交付時、地同上        │偽造　│
│　│　　　　│　　　　│        │甲○○交予不知情之陳六│　　　│
│　│　　　　│　　　　│        │龍，再轉交亦不知情之陳│　　　│
│  │        │        │        │賽臨存入台北銀行帳戶提│      │
│  │        │        │        │示(93.8.16退票)       │      │
├─┼────┼────┼────┼───────────┼───┤
│8 │0000000 │300,000 │同上    │同編號5               │偽造　│
│　│　　　　│　　　　│        │(93.9.6退票)          │　　　│
└─┴────┴────┴────┴───────────┴───┘
